臺灣高等法院臺南分院刑事裁定
110年度毒抗字第178號
抗  告  人
即  被  告  陳冠綸





上列抗告人因聲請觀察勒戒案件，不服臺灣雲林地方法院中華民
國110年2月5日裁定（110年度毒聲字第64號），提起抗告，本院
裁定如下：
    主  文
抗告駁回。
    理  由
一、抗告意旨略以：抗告人即被告（下稱被告）甲○○家中為傳統
    四代同堂家庭，祖父因傷臥病在床且不良於行，祖母年紀老
    邁，高齡88歲，身體也不好，僅能自理簡單生活所需，母親
    更有先天的癲癇疾病，時常因緊張發作跌倒，更於被告因案
    服刑前夕從家中高處跌落，造成諸多不便，父親要照顧母親
    ，更要盡孝扶養祖父母，並照料他們的起居，雖疲於奔命，
    但父親盡心盡力維持家中和樂，而被告之妻另結新歡離家，
    被告只能獨力扶養幼兒及照顧祖父母及反覆發作癲癇的母親
    ，只因為經濟壓力過重，身兼多差且無人替手，才失足吸毒
    ，一切只為幫忙分擔經濟，被告錯了，不僅觸犯了國家的法
    律，更在服刑近8個月無力負責家中經濟，讓原本沉重的壓
    力更是雪上加霜，服刑的痛苦不是將受刑人關起來讓他們害
    怕，真正讓之沉痛的是無力彌補和無法挽回的無奈，服刑這
    些日子，被告痛定思痛要徹底離開毒品，也得到家人的原諒
    ，原本被告有3件毒品，2件合併為8個月，1件遲遲未等到法
    院判決，期盼判決確定合併能申請假釋機會，願能早日返鄉
    扛起家中經濟支柱，但遲遲未來到的判決竟改為觀察、勒戒
    ，爰請鈞院查明被告已近8年未再進入矯正機關，而此次服
    刑積極參與教化活動，希望能早日返鄉盡孝道，懇請鈞院能
    撤銷原裁定觀察、勒戒，在不違法且情理法前提之下准予改
    為戒癮治療，讓被告可以上治療戒癮課程又能在外努力工作
    等語。
二、按犯毒品危害防制條例第10條之罪者，檢察官應聲請法院裁
    定，令被告入勒戒處所觀察、勒戒，其期間不得逾2月；依
    前項規定為觀察、勒戒或強制戒治執行完畢釋放後，3 年後
    再犯第10條之罪者，適用本條前2 項之規定，毒品危害防制
    條例第20條第1 項、第3 項分別定有明文。而上開所謂「3 
    年後再犯」，只要本次再犯（不論修正施行前、後）距最近
    1次觀察、勒戒或強制戒治執行完畢釋放，已逾3年者，即該
    當之，不因其間有無犯第10條之罪經起訴、判刑或執行而受
    影響（最高法院109年度台上字第3826號判決意旨參照）。
三、經查：　　
　㈠被告於民國109年7月19日上午8時許，經警徵得其同意採尿送
    請立人醫事檢驗所檢驗，經以酵素免疫法（EIA）為初步檢
    驗，結果呈安非他命類之陽性反應，再以液相層析串聯質譜
    法（LC/MS/MS）為確認檢驗，結果呈安非他命、甲基安非他
    命之陽性反應，且安非他命、甲基安非他命代謝物濃度各達
    3651ng/ml、36742ng/ml，均已超出衛生福利部公告線性範
    圍上限濃度閾值500ng/ml等事實，有立人醫事檢驗所109年8
    月3日濫用藥物尿液檢驗報告、採尿同意書、雲林縣警察局
    毒品犯罪嫌疑人尿液採驗作業管制紀錄在卷足憑(見109年度
    毒偵字第1039號卷《下稱毒偵卷》第7-9頁）。又毒品施用後
    於尿液、血液中可檢出之最大時限，與施用劑量、施用頻率
    、施用方式、施用者飲水量之多寡、個人體質、檢體收集時
    間點及所用檢測方法之靈敏度等因素有關，因個案而異；一
    般於尿液中可檢出之最大時限，古柯鹼為施用後1至4天、海
    洛因為2至4天、嗎啡為2至4天、大麻為1至10天、安非他命
    為1至4天、甲基安非他命為1至5天、MDMA為1至4天、MDA為1
    至4天、Ketamine為2至4天，此有行政院衛生署管制藥品管
    理局（現改制為衛生福利部食品藥物管理署）92年7月23日
    管檢字第0920005609號函可參。則被告於109年7月19日上午
    8時許，為警採尿送驗，其鑑驗結果確呈安非他命、甲基安
    非他命陽性反應，則被告於採尿時起回溯4日即96小時內之
    某時，有施用第二級毒品甲基安非他命之犯行甚明。況被告
    於警詢及偵訊時亦坦認：伊係於109年7月19日上午8時許為
    警採尿前某時，在雲林縣○○鎮○○里某工地廁所内，以將甲基
    安非他命置於玻璃球内點火燒烤後再吸食所生煙霧之方式，
    施用第二級毒品甲基安非他命，送驗之尿液係伊親自排放、
    封緘等語（見毒偵卷第5頁反面、第34頁正反面），堪認被
    告有於前揭時地施用第二級毒品甲基安非他命之犯行無訛。
    檢察官聲請意旨認被告係於109年7月12日某時施用甲基安非
    他命，雖非無據，惟參諸上開函示，顯然尚無法排除被告施
    用毒品時間為採尿前回溯96小時內之某時，是自應更正被告
    本件施用甲基安非他命之時間為109年7月19日上午8時許採
    尿前回溯96小時內之某時，附此敘明。
  ㈡被告前因施用毒品案件，經臺灣板橋地方法院（現改制為臺
    灣新北地方法院）以98年度毒聲字第1578號裁定送觀察、勒
    戒後，認無繼續施用毒品傾向，於99年2月24日釋放出所，
    並經臺灣板橋地方檢察署（現改制為臺灣新北地方檢察署）
    以98年度毒偵字第5716、7140、8424號為不起訴處分確定等
    情，有臺灣高等法院被告前案紀錄表在卷可稽。而被告本案
    犯行之時間係109年7月19日上午8時許採尿前回溯96小時内
    之某時，與前揭觀察、勒戒執行完畢釋放日相距已逾3年，
    且被告於上開觀察、勒戒執行完畢後，未再有受觀察、勒戒
    或強制戒治執行完畢之紀錄，依前揭說明，不問被告於前開
    觀察、勒戒執行完畢釋放日起至本件施用之期間是否因另犯
    該罪，經起訴、判刑或執行，依法即應予觀察、勒戒，以貫
    徹修法寬典本意。從而，檢察官斟酌個案情節後，認被告確
    有施用第二級毒品之事實，依毒品危害防制條例第20條第3
    項、第1 項之規定，聲請法院裁定令被告入勒戒處所觀察、
    勒戒，揆諸前開說明，自屬有據，應予准許。
　㈢按所謂毒品戒癮治療計畫，係法務部基於防制毒品危害之刑
    事政策與毒品危害防制條例第24條規定，鑑於對於若干施用
    毒品者若僅施以徒刑不足以斷絕毒癮之規範本旨，乃令檢察
    機關與衛生福利部合作，由檢察官審酌個案情形，援引毒品
    危害防制條例第24條，並參酌刑法第57條所列事項及公共利
    益之維護，改以緩起訴處分方式轉介毒品施用者前往醫療院
    所治療，然是否為附命完成戒癮治療之緩起訴處分，係屬檢
    察官之職權，尚非法院之權責範圍；而毒品危害防制條例第
    20條第1項規定之施以觀察、勒戒，係保安處分之一種，且
    為強行規定，除有毒品危害防制條例第21條第1項規定犯同
    條例第10條之罪者，於犯罪未發覺前，自動向衛生福利部指
    定之醫療機構請求治療，醫療機構免將請求治療者送法院或
    檢察機關，以及同條例第24條第1項規定檢察官先依刑事訴
    訟法第253條之1第1項、第253條之2之規定，為附命完成戒
    癮治療之緩起訴處分時，不適用第20條第1項之程序外，凡
    經檢察官聲請，法院僅得依法裁定令入勒戒處所觀察、勒戒
    ，尚無自由斟酌以其他方式替代之權。而遍查卷內資料，被
    告既未曾在犯罪未發覺前，自動向衛生福利部指定醫療機構
    請求治療之情事，自與前揭第21條第1項之規定不符。是以
    本件檢察官經斟酌個案情形，認以向法院聲請觀察、勒戒始
    能達成戒癮治療之目的，而未對被告為附命完成戒癮治療之
    緩起訴處分諭知，乃屬檢察官適法職權之行使，本院亦無從
    斟酌個案情節，而改以「附命完成戒癮治療之緩起訴處分」
    替代原審法院依檢察官聲請所為認「被告應送勒戒處所觀察
    、勒戒」之諭知。從而，被告抗告意旨請求讓其接受戒癮治
    療云云，尚屬無據，不足憑採。
　㈣至抗告意旨所稱之被告家庭狀況等情，縱屬非虛而值同情，
    惟仍與被告施用毒品犯行無涉，且觀察、勒戒旨在幫助施用
    毒品者戒除毒癮，用以矯治、預防行為人再犯，當無因行為
    人之家庭因素而免予執行之理。被告執前詞提起本件抗告，
    亦無理由。
四、綜上所述，原審依檢察官之聲請，適用毒品危害防制條例第
    20條第3項、第1 項及觀察勒戒處分執行條例第3 條第1 項
    之規定，裁定令被告入勒戒處所觀察、勒戒，經核認事用法
    ，並無不合，抗告意旨所執前詞指摘原裁定不當，為無理由
    ，應予駁回。
五、據上論斷，應依刑事訴訟法第412 條，裁定如主文。 
中　　華　　民　　國　　110 　年　　3 　　月　　18　　日
                  刑事第三庭    審判長法  官  陳連發
                                      法  官  洪榮家
                                      法  官  何秀燕
以上正本證明與原本無異。
不得再抗告。
　　　　　　　　　　　　　　　　　　　書記官  翁心欣
中　　華　　民　　國　　110 　年　　3 　　月　　18　　日